臺灣高雄地方法院刑事判決　　　　　　　 93年度重訴字第9號
公　訴　人　臺灣高雄地方法院檢察署檢察官
被　　　告　甲○○　男　43歲.
選任辯護人　單文程律師
上列被告因毒品危害防制條例案件，經檢察官提起公訴（92年度
偵字第25468 號、93年度偵字第107 號），本院判決如下：
    主  文
甲○○共同運輸第二級毒品，處有期徒刑捌年，褫奪公權伍年。
扣案甲基安非他命拾包（含外包裝，總毛重共壹萬零壹佰壹拾玖
點玖肆公克，驗後總淨重壹萬零肆拾捌點玖陸公克），沒收銷燬
之。扣案手提袋貳個、塑膠袋壹個、報紙拾張、手機貳支（門號
分別為0000000000、0000000000，不含SIM 卡），均沒收之。
被訴意圖販賣而持有第一級毒品部分，無罪。
    事  實
一、甲○○前於民國81年間起，因多次違反麻醉藥品管理條例及
    肅清煙毒條例等案件，分別遭法院判處有期徒刑8 年6 月、
    6 月及3 年4 月確定，經接續執行，刑期應於94年3 月16日
    屆滿，其於88年3 月6 日假釋出獄，並付保護管束中（不構
    成累犯），猶不知悔改，復與丙○○（未據起訴）共同基於
    運輸第二級毒品甲基安非他命之犯意聯絡，於92年12月15日
    中午12時許，甲○○在高雄市前鎮區○○○街68巷11號住處
    ，收受丙○○交付之甲基安非他命10包〔每包毛重均約1000
    公克，均以報紙包裹，其中7 包裝置於帆布手提袋內，3 包
    裝置於另只手提袋內，實際總毛重（含塑膠袋重）為10119.
    94公克〕，丙○○並對甲○○言明，先將手提袋之3 包甲基
    安非他命置於甲○○所駕駛車牌號碼8 Ｗ─4798號之自小客
    車上，下午即會與其聯絡再運送至約定地點拿取。甲○○遂
    依丙○○所囑，將3 包甲基安非他命置於上開汽車內，其餘
    7 包甲基安非他命則藏放於上開住處之衣櫥內。同日下午6
    時許，甲○○依丙○○之電話指示，駕駛上開汽車欲將其中
    1 包甲基安非他命運輸至高雄市前鎮區○○○街附近菜市○
    路口交予丙○○。甲○○駕車到達上址後，下車並持其中1
    包甲基安非他命欲交付予丙○○時，為在場跟監埋伏之員警
    逮獲，並扣得該包甲基安非他命，丙○○則趁隙逃逸。旋經
    警於其所駕自小客車之右前座扣得甲基安非他命2 包，復至
    其上開高雄市前鎮區○○○街68巷11號住處之衣櫥內，扣得
    置於手提袋內之並以報紙包裹之甲基安非他命7 包。此外並
    另扣得甲○○所有供運輸毒品聯絡所用之手機2 支（門號分
    別為0000000000、0000000000）。
二、案經高雄縣政府警察局鳳山分局及行政院海岸巡防署高雄市
    機動查緝隊報請臺灣高雄地方法院檢察署檢察官偵查起訴。
    理  由
甲、有罪部分：
一、程序事項：
  (一)按被告之自白，非出於強暴、脅迫、利誘、詐欺、疲勞訊問
    、違法羈押或其他不當方法，且與事實相符者，得為證據，
    刑事訴訟法第156 第1 項定有明文。亦即被告之自白係出於
    自由意思，且與事實相符者，即有證據能力，反之，若係非
    法取供者，因其陳述非出於任意性，其所為之陳述即無證據
    能力。而非任意性之取供，不限於由實施之公務員為之為必
    要，其由第三人施用不正之方法者，亦同（最高法院28 年
    度上字第2530號判例意旨參考）。次按被告陳述其自白係出
    於不正之方法者，應先於其他事證而為調查。該自白如係經
    檢察官提出者，法院應命檢察官就自白之出於自由意志，指
    出證明之方法，刑事訴訟法第156 條第3 項亦有明文。
  (二)本件被告主張其於92年12月16日之第2 次警詢筆錄及同日於
    檢察官之偵查筆錄，均無證據能力，辯稱：該二次筆錄係在
    伊毒癮發作下無意識之陳述，為非任意性等情。經查：本院
    於93年12月14日勘驗被告於92年12月16日之第2 次警詢錄影
    帶，於94年1 月10日勘驗被告於92年12月16日之偵查筆錄，
    從整個製作筆錄之過程觀之，被告就醫後之警詢時間約2小
    時40分鐘，詢問過程有下列情形：「警察多次要求被告不要
    再繼續睡覺，或要求被告坐好，不要晃來晃去，不要亂動，
    顯見被告精神狀態不佳。且由錄影內容可知，被告就醫詢問
    時，仍有嗜睡且精神恍惚情形，但警方仍繼續詢問。警方雖
    係以一問一答方式詢問被告，但被告之回答或是非常簡短，
    或語無倫次、語焉不詳，不易了解被告回答情形」（詳參本
    院卷1 第226 頁以下），於偵查之偵訊時，被告之回答並不
    清楚，經多次確認，始能簡要回答（詳參本院卷1 第243 頁
    ），此有本院勘驗筆錄在卷可稽。又被告於92年12月16日遭
    檢方移送本院聲請羈押時，經法官於同日21時15分訊問，被
    告對法官訊問之問題，出現無法站立應訊，經就坐後仍左右
    前後搖晃，多次回答呈語無倫次情形，且其告知法官當時感
    到寒冷、頭暈，曾經打針吃藥過等情，此亦有訊問筆錄在卷
    可查（見本院92年聲羈字第769 號卷內筆錄）。又被告主張
    其於92年12月15日凌晨半夜醒來、同日下午1 點多及同日下
    午4 點多各施用海洛因1 次，另於同日下午4 點多時並施用
    甲基安非他命1 次（見本院卷1 第228 頁）等情，及被告於
    同日下午6 時許經警逮捕，被告當日拒絕夜間詢問，翌日（
    16 日）中 午12時7 分，被告因毒癮發作，身體精神狀況不
    佳，經警送往高雄市立凱旋醫院就醫，於就醫後同日（16日
    ）16 時4分始復接受筆錄詢問等情，為兩造所不爭執，並有
    高雄市立凱旋醫院診斷書在卷可查（見警卷第34頁）。而
    被告被逮捕時，確有施用第1 、2 級毒品，經警查獲後，並
    後，並已獲檢察官以93年戒毒偵字第1114號為不起訴處分等
    情，有台灣高等法院前案紀錄表及上開不起訴處分書在卷可
    考。綜上說明，被告於經警逮捕時，既有施用毒品之事實，
    且應訊過程中，確有出現多次身體不適、語無倫次情形，是
    其主張上開兩次筆錄係在毒癮發作下無意識之陳述，不具任
    意性等情，應堪採信。是其上開警詢及偵查中之陳述，非出
    於其自由意志，自不得採為本件判決之基礎，核先敘明。
二、認定犯罪事實所憑之證據：
  (一)訊據被告甲○○對上開事實，除辯稱丙○○交付10包物品時
    ，並未言明何物，伊不確定是否為毒品外，餘均坦承不諱，
    經核與被告（持有手機號碼為0000000000及0000000000號）
    及丙○○（持有手機號碼為0000000000、0000000000及0000
    000000）兩人通聯紀錄所顯示之通話時間相符（見本院卷1
    第109 頁及第110 頁之雙向通聯查詢資料），且與被告經警
    查獲時之蒐證錄影顯示：「當時被告右手手持一只裝有物品
    之白色塑膠袋緩緩走向丙○○（畫面中係穿米白色西裝男子
    ），並與之為短暫交談」等情一致（詳參本院卷1 第183 頁
    勘驗筆錄）。而被告所持有經警扣案之10包物品，經送驗後
    ，均確屬甲基安非他命，總毛重共10119.94公克（含外包裝
    ），驗後總淨重為10048.96公克，亦有內政部警政署刑事警
    察局鑑驗通知書在卷可稽（台灣高雄地方法院檢察署92偵25
    486 號偵查卷第27頁），此外，並有查獲現場照片8 張（見
    警卷第35頁以下）、手提袋2 個、塑膠袋1 個、報紙10張
    、手機2 支（門號分別為0000000000、0000000000）扣案足
    資佐證。
  (二)至被告所辯其代丙○○保管上開物品時，並不知係屬毒品部
    分，經查：從被告為警逮捕之錄影過程記錄：「被告經警於
    案發現場予以制伏，蹲在地上，其所持之塑膠袋掉落地下，
    警方詢問被告塑膠袋內所裝何物，被告回答說是『藥』…，
    警方又問是什麼藥，被告回答說是『安非他命』，之後警方
    並予權利告知」等情（參本院卷1 第184 頁之勘驗筆錄），
    應堪認被告於運送毒品予丙○○之時，即已明知所持有之物
    品為甲基安非他命，是其所辯顯係卸飾之詞，殊無可採。本
    件事證明確，犯行堪以認定。
三、論罪科刑部分：
  (一)按甲基安非他命係經行政院公告，為毒品危害防制條例第2
    條第2 項第2 款規範之第二級毒品。次按「查毒品危害防制
    條例第4 條第2 項運輸第二級毒品罪，不以國外輸入國內或
    國內輸出國外為限，其在國內運輸者亦屬之；零星夾帶或短
    途持送得斟酌實際情形依持有煙毒罪論科」（司法院36年院
    解字第3541號解釋意旨參照）、「院解字第3541號解釋係指
    無運輸或販賣之意圖單純持有煙毒者而言，並非謂凡零星夾
    帶或短途持送煙毒者，不問其犯意如何概論以持有煙毒之罪
    」（司法院37年院解字第3853號解釋意旨參照）。又所謂「
    運輸」，係指本於運輸意思而搬運輸送而言，倘其有此意圖
    者，一有搬運輸送之行為犯罪即已成立，並非以運抵目的地
    為完成犯罪之要件。而運輸毒品罪，並不以兩地間毒品直接
    搬運輸送移轉存置於特定地點為限，其以迂迴、輾轉方法，
    利用不相同之運輸工具、方法，將特定之毒品移轉運送至終
    極目的地者，其各階段之運送行為，均不失為「運輸」行為
    之一種（最高法院92年度台上字第5426號判決參照，另同院
    93台上1472號判決、同院92台上5399號判決均同此意旨）。
    本件被告代丙○○保管持有甲基安非他命乙批約10公斤，嗣
    後復依丙○○於電話所指示交付毒品之時間、地點，由被告
    駕駛自小客車自其上開住處載運甲基安非他命1 包（另2 包
    置於自小客車上）至約定地點即高雄市前鎮區○○○街附近
    之菜市場路口，由被告欲當場交付上開甲基安非他命1 包予
    丙○○。揆諸上開說明，被告與丙○○顯已著手將甲基安非
    他命攜帶運送，其所為自屬該當運輸甲基安非他命之構成要
    件。
  (二)是核被告所為係犯毒品危害防制條例第4 條第2 項運輸第二
    級毒品甲基安非他命罪。按「共同實施犯罪行為，在合同意
    思範圍內，相互利用他人之行為，以達其犯罪之目的，原不
    必每一階段均參與，祇須分擔犯罪行為之一部，即應對於全
    部所發生之結果共同負責。又共同正犯之意思聯絡，不限於
    事前有所協議，於行為當時，基於相互之認識，以共同犯罪
    之意思參與者，亦無礙於共同正犯之成立」（最高法院92台
    上5426號判決參照）。本件丙○○囑被告自高雄市前鎮區○
    ○○街68巷11號住處，將1 包甲基安非他命運輸至高雄市前
    鎮區○○○街附近菜市場路口，被告既允為運送，顯然在合
    同之意思範圍內，相互利用他人之行為，以達其犯罪之目的
    ，其二人自均應對於全部所發生之結果共同負責，是被告與
    丙○○間有犯意聯絡及行為分擔，為共同正犯。被告持有甲
    基安非他命之低度行為，已被運輸甲基安非他命之高度行為
    所吸收，故不另論持有第二級毒品甲基安非他命罪。公訴人
    雖認被告係犯同法第4 條第2 項、第5 項販賣第二級毒品罪
    未遂及同法第5 條第2 項意圖販賣而持有第二級毒品罪，且
    後者之罪為前者之罪所吸收。惟公訴人並未舉證被告有販賣
    第二級毒品及意圖販賣而持有第二級毒品之證據，本院自難
    遽以採認。公訴意旨漏未斟酌被告運輸第二級毒品之犯行，
    而論販賣第二級毒品未遂罪，尚有未洽，惟其基本事實同一
    ，本院自應予審理，並變更起訴法條。
  (三)爰審酌被告前於81年間起，因多次違反麻醉藥品管理條例及
    肅清煙毒條例等案件，分別遭法院判處有期徒刑8 年6 月、
    6 月及3 年4 月確定，經接續執行，刑期應於94年3 月16日
    屆滿，其於88年3 月6 日假釋出獄，並付保護管束中等情（
    不構成累犯），有臺灣高等法院被告全國前案紀錄表1 份在
    卷可按，其於假釋期間，不知悛悔，復運輸毒品，助長毒品
    流通，危害社會治安，惡性非輕，且查獲之甲基安非他命數
    量達10公斤，若輾轉流出，對眾多家庭及社會危害甚鉅，並
    念其犯後坦承部分犯行，犯後態度尚佳，其本身亦因施用毒
    品而無法自拔，進而參與運輸毒品、暨其智識程度、生活狀
    況等一切情狀，量處如主文所示之刑。又被告運輸第二級毒
    品，危害社會甚鉅，核其情節，本院認有褫奪公權之必要，
    並依刑法第37條第2 項之規定宣告褫奪公權如主文所示。
  (四)扣案之毒品共10包經送驗結果，確為第二級毒品甲基安非他
    命（含外包裝驗後毛重共10119.94，且外包裝殘留第二級毒
    品甲基安非他命難以分析剝離），已如前述，爰依毒品危害
    防制條例第18條第1 項前段規定，不問屬於犯人與否，予以
    宣告沒收銷燬之。至鑑驗所耗損之毒品，既已滅失，自無庸
    宣告沒收銷燬，附此敘明。另扣案之手提袋2 個、塑膠袋1
    個、報紙10張、手機2 支（門號分別為0000000000、000000
    0000），分別為自被告身上或住處為警查獲，有高雄縣政府
    警察局鳳山分局搜索筆錄、扣押筆錄、扣押物品目錄表等件
    在卷可佐（見警卷第13至22頁），為屬被告及共犯丙○○
    所有，且分別為供本件犯罪盛裝毒品及聯絡運輸所用之物，
    爰依毒品危害防制條例第19條第1 項規定沒收之。至上開沒
    收2 支手機內之SIM 卡，依一般行動電話服務契約之約定，
    其所有權歸屬於電信公司，自不得宣告沒收之。至扣案之另
    支手機（門號為0000000000）、夾鏈袋1 包、吸食器1 組、
    塑膠鏟子3 支，被告供述手機係自己所有、夾鏈袋係其自早
    餐店帶回，其餘物器係施用第二級毒品甲基安非他命所用之
    物（見本院卷1 第17頁），均無證據顯示與本案運輸第二級
    毒品之犯行有直接關聯，爰不予宣告沒收。另於高雄縣大寮
    鄉○○路45號凱旋汽車保養廠所查扣之磅秤一台，被告陳稱
    該磅秤係伊借住於該處，原來屋主所留下，非伊所有，本院
    復當庭勘驗該磅秤係60台斤（36公斤）之圓盤大磅秤（見本
    院卷2 第66頁），與一般毒品運輸、買賣所使用磅秤係較小
    型之磅秤不符，被告所辯尚堪採信，該磅秤既無證據證明與
    本案運輸毒品罪有關，爰不為沒收之諭知。又毒品危害防制
    條例第19條第3 項規定，犯同條例第4 條之罪所使用之水、
    陸、空交通工具，應予沒收者，仍以屬於犯人所有者為限，
    始得沒收之（最高法院91年度台上字第618 號判決意旨參照
    ）。經查，被告犯本件犯罪（即毒品危害防制條例第4 條之
    罪）所駕駛之車牌號碼8W─4798號自小客車一部，為案外人
    許嘉哲所有，非屬被告所有，有車號查詢汽車車車籍資料1
    份在卷可稽，衡諸上開說明，亦不另為沒收之諭知，併予敘
    明。
乙、無罪部分：
一、公訴意旨另以：被告意圖販賣第一級毒品海洛因，於92年12
    月上旬某日，向不詳姓名綽號「站興」之男子購入第一級毒
    品後，於同年月15日18時25分許，駕駛車牌號碼8 Ｗ─4798
    號之自小客車至高雄市前鎮區○○○街59號前，為警查獲，
    並扣得第一級毒品海洛因2 小包（毛重4.2 公克），因認被
    告亦涉犯毒品危害防制條例第5 條第1 項意圖販賣而持有第
    一級毒品海洛因罪嫌。
二、按犯罪事實應依證據認定之，無證據不得推定其犯罪事實，
    又不能證明被告犯罪者，應諭知無罪之判決，刑事訴訟法第
    154 條、第301 條第1 項分別定有明文。又刑事訴訟法上所
    謂認定犯罪事實之證據，係指足以認定被告確有犯罪行為之
    積極證據而言，如未能發現相當證據或證據不足以證明，自
    不能以推測或擬制之方法，以為裁判基礎；而認定不利於被
    告之事實，須依積極證據，苟積極證據不足為不利被告之認
    定時，即應為有利於被告之認定，更不必有何有利之證據。
    再認定犯罪事實，所憑之證據，雖不以直接證據為限，間接
    證據亦包括在內，然無論直接或間接證據，其為訴訟上之證
    明，須於通常一般之人均不致於有所懷疑，而得確信其為真
    實之程度者，始得據之為有罪之認定，倘其證明尚未達到此
    一程度，而有合理性懷疑之存在時，即無從為有罪之認定。
    最高法院分別著有29年上字第3105號、40年台上字第86號、
    30年上字第816 號及76年台上字第4986號判例可資參照。
三、公訴人認被告涉有意圖販賣而持有第一級毒品海洛因罪嫌，
    無非係以被告持有海洛因2 包及磅砰1 台為警扣案可證，為
    其論據。
四、訊據被告堅決否認有何意圖販賣而持有第一級毒品海洛因之
    犯行，辯稱：扣案之2 包海洛因係自己要施用，磅秤係伊借
    所留下，非伊所有等語。
五、經查：
  (一)被告有多次施用毒品前科，其於92年12月15日為警查獲時，
    當日即確有施用第一級毒品海洛因多次，且翌日（16日）中
    午12時7 分，被告因毒癮發作，身體精神狀況不佳，經警送
    往高雄市立凱旋醫院就醫，於就醫後同日（16日）16 時4分
    始復接受筆錄詢問，其後被告被送往觀察勒戒及強制戒治，
    於94年3 月1 日強制戒治期滿等情，有高雄市立凱旋醫院診
    斷書（見警卷第23頁）、台灣高等法院前案紀錄表、台灣高
    雄地方法院檢察署93年戒毒偵字第1114號為不起訴處分書在
    卷可稽。被告既有施用海洛因之毒癮，而所查扣之海洛因淨
    重僅3.79公克（見本院卷1 第32頁之法務部調查局鑑定通知
    書），數量非巨，是被告所辯扣案海洛因僅供自己施用一情
    ，尚非無據。
  (二)另查扣之磅秤1 台，經本院當庭勘驗該磅秤係屬60台斤（36
    公斤）之圓盤大磅秤（見本院卷2 第66頁），其與一般海洛
    因毒品買賣所使用之精細電子磅砰相較，顯非做為販賣海洛
    因之稱重工具，公訴人遽予做為意圖販賣而持有第一級毒品
    海洛因罪嫌之事證，顯與一般經驗法則有違，自難採認。
六、綜上所述，被告雖持有第一級毒品海洛因淨重3.79公克，然
    公訴人所舉之證據不足證明被告係就上開第一級毒品海洛因
    ，係意圖販賣而持有，此外，復無其他積極證據證明被告有
    意圖販賣而持有第一級毒品海洛因之犯行，自屬不能證明被
    告犯罪。又被告另因施用第一級毒品行為，經本院裁定送觀
    察勒戒及強制戒治執行完畢，且經高雄地方法院檢察署檢察
    官於93年10月28日以93年度戒毒偵字第1114號為不起訴處分
    確定之事實，業如前述，則被告持有扣案之第一級毒品海洛
    因之低度行為，應為施用之高度行為所吸收，而不另論罪，
    故亦不能論以持有第一級毒品罪，是被告被訴意圖販賣而持
    有第一級毒品部分，本院自應為無罪之諭知。
據上論斷，依刑事訴訟法第299 條第1 項前段、第300 條、第30
1 條第1 項，毒品危害防制條例第4 條第2 項、第18條第1 項前
段、第19條第1 項前段，刑法第11條、第28條、第37條第2 項，
判決如主文。
本案經檢察官乙○○到庭執行職務。
中　　華　　民　　國　　94　　年　　4 　　月　　7 　　日
                刑事第十六庭    審判長法  官  施 柏 宏
                                      法  官  陳 億 芳
                                      法  官  洪 能 超
以上正本，係照原本作成，證明與原本無異。
如不服本判決，應於送達後10日內，向本院提出上訴狀。
中　　華　　民　　國　　94　　年　　4 　　月　　7 　　日
                                      書記官  吳 金 霞
附錄本判決論罪之法條：
毒品危害防制條例第4 條：
製造、運輸、販賣第一級毒品者，處死刑或無期徒刑；處無期徒
刑者，得併科新臺幣1 千萬元以下罰金。
製造、運輸、販賣第二級毒品者，處無期徒刑或7 年以上有期徒
刑，得併科新臺幣7 百萬元以下罰金。
製造、運輸、販賣第三級毒品者，處5 年以上有期徒刑，得併科
新臺幣5 百萬元以下罰金。
製造、運輸、販賣第四級毒品者，處3 年以上10年以下有期徒刑
，得併科新臺幣3 百萬元以下罰金。
製造、運輸、販賣專供製造或施用毒品之器具者，處1 年以上7
年以下有期徒刑，得併科新臺幣1 百萬元以下罰金。
前五項之未遂犯罰之。
